【裁判字號】    95,訴,3969
【裁判日期】    951212
【裁判案由】    毒品危害防制條例
【裁判全文】
臺灣高雄地方法院刑事判決              95年度訴字第3969號
公  訴  人  臺灣高雄地方法院檢察署檢察官
被      告  甲○○
上列被告因違反毒品危害防制條例案件，經檢察官提起公訴（95
年度毒偵字第7987號），嗣於本院準備程序進行中，被告為有罪
之陳述，經告知簡式審判程序之旨，並聽取檢察官及被告之意見
後，本院合議庭裁定由受命法官獨任改依簡式審判程序審理，並
判決如下：
    主  文
甲○○施用第一級毒品，累犯，處有期徒刑壹年。扣案海洛因壹
包（淨重零點玖壹公克、空包裝重零點貳零公克），沒收銷毀之
。
    事  實
一、甲○○前因施用毒品案件，經本院以87年毒聲字第1688號裁
    定令入戒治處所施以強制戒治，於90年5 月5 日強制戒治期
    滿執行完畢出所，嗣再於91年間因施用毒品案件，經本院以
    91年毒聲字第5076號裁定令入戒治處所施以強制戒治，並以
    91年度訴字第2340號判處有期徒刑1 年確定，而於92年1 月
    16日入戒治所戒治，於93年1 月9 日因毒品危害防制條例修
    正出所，接續執行上開有期徒刑，而於93年12月27日縮刑期
    滿執行完畢。詎仍不知悔改，於前開強制戒治執行完畢釋放
    後5 年內，基於反覆施用第一級毒品海洛因之單一行為決意
    ，自95年9 月17日晚上8 時許起，至同年月20日上午11時止
    ，在其高雄縣岡山鎮○○街3 巷1 之2 號住處，以針筒注射
    之方式，施用第一級毒品海洛因2 次。嗣同年月20日下午1
    時15分許，為警在高雄縣岡山鎮○○○路旁查獲，，並扣得
    第一級毒品海洛因1 小包（淨重0.91公克、空包裝重0.20公
    克）。
二、案經高雄縣政府警察局岡山分局報請臺灣高雄地方法院檢察
    署檢察官偵查起訴。
    理  由
一、本件被告甲○○所犯係毒品危害防制條例第10條第1 項之施
    用第1 級毒品罪，其法定刑係死刑、無期徒刑、最輕本刑為
    3 年以上有期徒刑以外之罪，被告於準備程序進行中就被訴
    事實為有罪之陳述，經告知簡式審判程序之旨，並聽取其與
    檢察官之意見後，本院認無不得或不宜改依簡式審判程序進
    行之情事，爰依刑事訴訟法第273 條之1 第1 項規定，裁定
    本件由受命法官獨任改依簡式審判程序審理，合先敘明。
二、訊據被告甲○○對於前揭施用第一級毒品之事實供承不諱，
    而其為警所採尿液經送以酵素免疫法初步篩檢，再以氣相層
    析質譜法確認結果，均呈嗎啡陽性反應，有台灣檢驗科技股
    份有限公司95年10月16日濫用藥物尿液檢驗報告（檢體編號
    ：岡壽A024）暨高雄縣政府警察局岡山壽天派出所偵辦毒品
    案件嫌疑犯尿液採證檢驗對照表在卷可稽，此外，查獲之白
    粉1 包，經送驗後認含海洛因成份（淨重0.91公克、空包裝
    重0.20公克），有法務部調查局95年11月19日調科壹字第
    09523038990 號鑑定書乙份在卷可參，足徵被告之自白與事
    實相符，堪予採信。又被告有如前揭事實欄所列前科紀錄，
    此有臺灣高等法院被告前案紀錄表、臺灣高等法院在監在押
    全國紀錄表、臺灣高雄地方法院檢察署檢察官不起訴處分書
    在卷可按，堪認被告確於強制戒治執行完畢釋放後5 年內，
    再犯本件施用第一級毒品之罪；縱認被告前揭事實欄中於93
    年1 月9 日因法律修正而釋放出戒治所，與毒品危害防制條
    例第23條第2 項之強制戒治執行完畢釋放有所不同，然查被
    告如事實欄所載，前另因施用毒品案件，經本院裁定令入戒
    治處所施以強制戒治，於90年5 月5 日強制戒治期滿執行完
    畢出所，嗣再於91年間因施用毒品案件，經本院以91年毒聲
    字第5076號裁定令入戒治處所施以強制戒治，並以91年度訴
    字第2340號判處有期徒刑1 年確定，有上揭前案紀錄表在卷
    可稽，是被告為本件施用毒品犯行之時間，距前次強制戒治
    執行完畢釋放後雖已逾5 年，然按毒品危害防制條例第20條
    第3 項所稱「依前項規定為觀察、勒戒或強制戒治執行完畢
    釋放後，5 年後再犯第10條之罪者，適用本條前2 項之規定
    」，其立法理由在於：「觀察、勒戒或強制戒治後5 年後再
    犯者，顯見前所實施之觀察、勒戒或強制戒治已足以遮斷其
    施用毒品之癮，為其自新及協助其斷除毒癮，對此5 年後再
    犯者爰明定仍適用初犯之規定，先經觀察、勒戒、強制戒治
    之程序」。由上開立法理由可知，所謂觀察、勒戒或強制戒
    治完畢釋放後5 年後，應僅指因觀察、勒戒或強制戒治已有
    效果，5 年內未再施用毒品而言，如5 年內又再行施用毒品
    ，顯見其前之觀察、勒戒或強制戒治並未收效，即無再行觀
    察、勒戒或強制戒治之必要。揆諸此揭意旨，被告於五年內
    再度施用第一級毒品，自無再行適用毒品危害防制條例第20
    條第3 項規定之餘地。綜上所述，本件事證明確，被告犯行
    堪以認定，應依法論科。
三、論罪科刑：
  (一)按刑事法若干犯罪行為態樣，本質上原具有反覆、延續實行
    之特徵，立法時既予特別歸類，定為犯罪構成要件之行為要
    素，則行為人基於概括之犯意，在密切接近之一定時、地持
    續實行之複次行為，倘依社會通念，於客觀上認為符合一個
    反覆、延續性之行為觀念者，於刑法評價上，即應僅成立一
    罪。學理上所稱「集合犯」之職業性、營業性或收集性等具
    有重複特質之犯罪均屬之，例如經營、從事業務、收集、販
    賣、製造、散布等行為概念者均是（最高法院95年度台上字
    第1079號裁判意旨參照）。而毒品危害防制條例第2條第1項
    規定的毒品，原即具有成癮性，毒品危害防制條例所規定之
    施用毒品行為，衡諸施用毒品者之吸食慣性及社會常情，本
    即具有毒品成癮而反覆施用之性質，又該條例既依成癮性、
    濫用性及對社會危害性而將毒品分為四級，且僅規定處罰施
    用第一、二級毒品，足見毒品危害防制條例所處罰施用第一
    、二級毒品，其構成要件之行為要素係具有成癮、濫用之反
    覆、延續實行，依社會通念於客觀上乃符合一個反覆、延續
    性之行為觀念，而屬於集合犯。經查：本案被告施用第一級
    毒品海洛因之犯行頻繁、持續進行，在時空上，確具密接關
    係，則被告之施用第一級毒品海洛因犯行，顯係出於反覆、
    延續施用該種毒品之單一行為決意即明，從而在行為概念上
    ，應均評價認係包括一罪之集合犯，較符合社會通念，並為
    合理。
  (二)故被告於前開時地，多次施用海洛因之行為，係犯毒品危害
    防制條例第10條第1 項之施用第一級毒品罪。被告持有第一
    級毒品海洛因，嗣進而施用之，持有之低度行為應為施用之
    高度行為所吸收，不另論罪。又被告有如前揭事實欄所列前
    科紀錄，業如前述，其於有期徒刑執行完畢後5 年內，故意
    再犯本件有期徒刑以上之罪，為累犯，應依刑法第47條第1
    項規定加重其刑。爰審酌被告前已有施用毒品之不良素行，
    歷經觀察勒戒及二次強制戒治施用之，顯見其戒毒意志不堅
    ，本不宜寬貸，惟念其施用毒品乃自戕一己之身體健康，對
    社會造成之危害尚非直接鉅大，且犯後坦承犯行，態度良好
    等一切情狀，量處如主文所示之刑，以期自新。至扣案第一
    級毒品海洛因1 小包（淨重0.91公克、空包裝重0.20公克，
    包裝部分無法與毒品析離），應依毒品危害防制條例第18條
    第1 項前段規定，不論屬於犯人與否，宣告沒收銷燬；至鑑
    驗耗費之海洛因既已滅失，即毋庸再予宣告沒收銷燬，附此
    敘明。
據上論斷，應依刑事訴訟法第273 條之1 第1 項、第299 條第1
項前段，毒品危害防制條例第10條第1 項、第18條第1 項前段，
刑法第11條、第47條第1 項，判決如主文。
本案經檢察官乙○○到庭執行職務。
中    華    民    國    95    年    12    月    12    日
                  刑事第十一庭  法  官  林揚奇
以上正本證明與原本無異。
如不服本判決，應於收受送達後10日內向本院提出上訴書狀。
中    華    民    國    95    年    12    月    12    日
                                書記官  于耀文
附錄法條：毒品危害防制條例第10條第1 項
毒品危害防制條例第10條
施用第一級毒品者，處 6 月以上 5 年以下有期徒刑。
施用第二級毒品者，處 3 年以下有期徒刑。


司法院資訊處製作；財團法人民間司法改革基金會備份。
